【裁判字號】    98,交訴,114
【裁判日期】    981228
【裁判案由】    公共危險等
【裁判全文】
臺灣屏東地方法院刑事判決             98年度交訴字第114號
公  訴  人  臺灣屏東地方法院檢察署檢察官
被      告  丙○○
上列被告因肇事遺棄等案件，經檢察官提起公訴（98年度偵字第
6210號），被告於準備程序中就被訴事實為有罪陳述，經本院告
知簡式審判程序之旨，並聽取當事人意見後，本院合議庭裁定由
受命法官獨任依簡式審判程序審理，判決如下：
    主  文
丙○○犯過失致人於死罪，處有期徒刑伍月。又犯肇事致人死傷
逃逸罪，處有期徒刑捌月。應執行有期徒刑拾壹月。緩刑年，
並應向指定之政府機關、政府機構、行政法人、社區或其他符合
公益目的之機構或團體提供壹佰貳拾小時之義務勞務，緩刑期間
付保護管束。
    事  實
一、丙○○於民國98年1 月2 日，駕駛車牌號碼SD-2869 號自小
    客車，沿屏東縣潮州鎮○○路段由南往北方向行駛，迨該日
    18時53分許，途經同路段368 號附近，適甲○○駕駛車牌號
    碼K2-9791 號自小客車、沿同路段同向行駛在丙○○前方，
    以及馬明華騎乘車牌號碼UDZ-287 號重型機車、沿同路段同
    向行駛在甲○○前方。詎丙○○原應注意汽車在同一車道行
    駛時，後車與前車之間應保持隨時可以煞停之距離，且行駛
    時應注意車前狀況，並隨時採取必要之安全措施，再依當時
    天候晴、夜間雖無照明但視距良好、柏油路面乾燥無缺陷、
    無障礙物等路況，尚無不能注意之情事，竟疏未保持與前車
    間之距離，復未注意車前狀況，導致丙○○所駕自小客車前
    車頭不慎撞擊甲○○所駕自小客車後車尾，甲○○所駕自小
    客車受此衝擊而失控彈撞前方之馬明華所騎重型機車後車尾
    ，造成甲○○受有頭部外傷、下巴裂傷、胸部及下背挫傷等
    傷害（此部分業經撤回告訴，詳後述），馬明華受有頭部外
    傷、兩側肋骨多處骨折併氣血胸、第六頸椎骨折等致命傷害
    。而丙○○肇致上開連環車禍後，明知發生前開事故，竟另
    行基於肇事遺棄之犯意，未停留現場處理或報警，即駕駛上
    開自小客車逕行離去。嗣經目擊民眾賴忠賢報案處理，員警
    趕至現場並將馬明華送醫急救，惟因傷勢過重，至98年1 月
    11日不治死亡。
二、案經屏東縣政府警察局潮州分局報告臺灣屏東地方法院檢察
    署檢察官相驗，由該署檢察官主動檢舉後偵查起訴。
    理  由
一、本件係依刑事訴訟法第273 條之1 第1 項行簡式審判程序，
    其證據調查依同法第273 條之2 所定原不受審判外陳述排除
    之限制；又被告對於卷內各項證據亦不爭執證據能力，復無
    事證顯示有何違法取得或類此瑕疵之情，故卷內所列各項證
    據，自均有證據能力，合先敘明。
二、上揭犯罪事實，業據被告全數坦承不諱，核與證人即被害人
    甲○○、被害人馬明華之配偶乙○○、目擊民眾賴忠賢證稱
    情節一致（見相卷第11、28、36頁），並有道路交通事故現
    場圖、調查報告表，車禍現場、肇事車輛車損照片等件附卷
    可稽（見相卷第48-50 、62-136頁）。而被害人馬明華確因
    本件車禍，導致受有事實欄所示致命傷害，送醫急救後仍不
    治死亡乙節，亦經臺灣屏東地方法院檢察署檢察官會同法醫
    師相驗屬實，以及法醫驗斷書、相驗筆錄、相驗屍體證明書
    、相驗照片、高雄醫學大學附設中和紀念醫院診斷證明書等
    件在卷可證（見相卷第105-121 頁）。按汽車在同一車道行
    駛時，後車與前車之間應保持隨時可以煞停之距離；汽車行
    駛時，駕駛人應注意車前狀況，並隨時採取必要之安全措施
    ；道路交通安全規則第94條第1 項、第3 項分別訂有明文。
    被告考領有駕駛執照，有其駕駛執照影本1 紙附卷為憑（見
    相卷第39頁），自應知曉駕駛人行車用路準則，而恪遵上開
    規範、負前揭注意義務，則參之肇事當時天候晴、夜間雖無
    照明但視距良好、柏油路面乾燥無缺陷、無障礙物等路況（
    見前開道路交通事故調查報告表所示），對於道路之人車動
    態應能確切掌握，當無不能注意之情事，被告竟疏於前開注
    意，未保持與前車間之距離亦未注意車前狀況即貿然行駛，
    終致所駕自小客車不慎撞上被害人甲○○所駕車輛、被害人
    甲○○受衝撞失控後再度彈擊被害人馬明華所騎機車，此連
    環車禍之撞擊，造成被害人甲○○所駕車輛左後輪擦地痕長
    達78.2公尺、被害人馬明華所騎機車刮地痕長達34.6公尺，
    力道猛烈可見一斑（見前開道路交通事故現場圖所示），是
    被告之駕駛行為顯有過失，此過失行為並與被害人馬明華之
    死亡間，確有相當因果關係（見相卷第189 頁所附臺灣省高
    屏澎區車輛行車事故鑑定委員會98年8 月7 日高屏澎鑑字第
    0986002394號函覆意見亦同此認定）。另被害人甲○○、馬
    明華經前開事故受創後，員警據目擊民眾賴忠賢報案趕至車
    禍現場時，被告早已駛離無蹤，嗣經賴忠賢提供肇事車輛之
    車牌號碼，始循線查獲被告乙節，同據被告自承在卷（見相
    卷第16頁、本院98年12月14日審判筆錄第6 頁），並有證人
    賴忠賢所述情節可證（見相卷第36頁），是被告明知肇事仍
    未停留現場處理或報警，即行駕車離去等情，亦堪認定。綜
    上所述，足徵被告之自白與事實相符，可以採信，從而本件
    罪證均已明確，應依法論科。
三、核被告所為，係犯刑法第276 條第1 項之過失致人於死罪、
    同法第185 條之4 之肇事遺棄罪。又肇事駕駛人固依道路交
    通管理處罰條例第62條第3 項之規定，負有照顧保護車禍事
    故被害人之義務，然因刑法第185 條之4 乃為同法第294 條
    第1 項之特別規定，而應優先適用，自不另論同法第294 條
    第1 項之違背義務遺棄罪（最高法院88年度台上字第7396號
    判決意旨參照）。被告所犯上開2 罪間，犯意個別、行為互
    殊，應分論併罰。爰審酌被告未能專心謹慎駕駛，因此輕忽
    造成連環車禍致人傷亡，違反注意義務程度顯然嚴重；又被
    告肇事後即行逃逸離去，罔顧法規範要求應停留在場處理後
    續之誡命，另被害人馬明華遇害隕命，生命無得回復，俱見
    犯罪結果影響甚深；惟念及被告並無前科，素行良好，有前
    案紀錄表、刑案資料查註紀錄表各1 份可考，暨其業已賠償
    新臺幣300 萬元、求得被害人馬明華家屬之諒宥（見相卷第
    179 頁），犯後態度良好，兼衡被告自白全數犯行不諱，益
    徵悔悟之心等一切情狀，各量處如主文所示之刑，並依法定
    應執行刑，以資懲儆。至公訴意旨認被告駕駛行為造成被害
    人甲○○受有事實欄所示傷害，其涉犯過失傷害罪嫌等語，
    然被害人甲○○既已撤回告訴（見本院98年12月14日準備程
    序筆錄第2 頁），此部分自欠缺訴追條件，惟該罪嫌因與被
    告所犯過失致死罪部分有想像競合犯關係，為裁判上一罪，
    爰不另為不受理之諭知。
四、末查被告素無前科，業如前述，其歷經本件刑事偵審程序，
    應得有警惕，且觀被告積極與被害人方面達成和解、得到原
    諒等情，應認其深具悔意、無重蹈覆轍之虞，暨公訴人亦當
    庭表示同意給予附條件緩刑之機會（見本院98年12月14日審
    判筆錄第8 頁），本院認基於國家社會之資源有效配置及被
    告個人未來生活規劃等考量，非無暫緩執行刑罰餘地，是被
    告所受宣告之刑，以暫不執行為適當，爰宣告緩刑3 年，以
    勵自新。又斟酌被告之犯罪情節，為深化其對社會之關懷、
    體悟國家法制之重要性，並檢視日後悔悟向上之態度，另依
    刑法第74條第2 項第5 款規定，命被告應向執行檢察官指定
    之政府機關、政府機構、行政法人、社區或其他符合公益目
    的之機構或團體提供120 小時之義務勞務，且依刑法第93條
    第1 項第2 款規定，諭知於緩刑期內付保護管束，以觀後效
    。
據上論斷，應依刑事訴訟法第273 條之1 第1 項、第299 條第1
項前段，刑法第276 條第1 項、第185 條之4 、第51條第5 款，
第74條第1 項第1 款、第2 項第5 款、第93條第1 項第2 款，刑
法施行法第1 條之1 第1 項、第2 項前段，判決如主文。
本案經檢察官曾士哲到庭執行職務
中    華    民    國    98    年    12    月    28    日
                    交通法庭    法  官  江振源
以上正本證明與原本無異
如不服本判決，應於判決送達後10日內向本院提出上訴狀（應附
繕本），其未敘述上訴理由者，應於上訴期間屆滿後20日內補提
理由書狀於本院，上訴於臺灣高等法院高雄分院。
中    華    民    國    98    年    12    月    30    日
                                書記官  潘豐益
附錄本判決論罪科刑法條：
刑法第276條
因過失致人於死者，處二年以下有期徒刑、拘役或二千元以下罰
金。
從事業務之人，因業務上之過失犯前項之罪者，處五年以下有期
徒刑或拘役，得併科三千元以下罰金。
刑法第185條之4
駕駛動力交通工具肇事，致人死傷而逃逸者，處6月以上5年以下
有期徒刑。

司法院資訊處製作；財團法人民間司法改革基金會備份。
